臺灣臺中地方法院刑事裁定
111年度撤緩字第58號
聲  請  人  臺灣臺中地方檢察署檢察官
受  刑  人  林志成



上列聲請人因受刑人違反廢棄物清理法案件，經檢察官聲請撤銷
緩刑（111年度執聲字第583號），本院裁定如下：
    主    文
聲請駁回。
    理    由
一、聲請意旨略以：受刑人林志成共同犯廢棄物清理法第46條第
    4款之非法清理廢棄物罪，經本院於民國108年6月26日以108
    年度訴字第545號判決判處有期徒刑1年3月，緩刑3年，緩刑
    期間付保護管束，並應向公庫支付新臺幣（下同）5萬元及
    參加法治教育課程4場次，於108年7月29日判決確定。受刑
    人前於110年9月17日、110年10月22日經通知至臺灣臺中地
    方檢察署（下稱臺中地檢署）繳納5萬元，受刑人均未到署
    ，經臺中地檢署檢察官向本院聲請撤緩刑，經本院110年度
    撤緩字第183號裁定聲請駁回。臺中地檢署檢察官另囑託警
    察送達傳票命令受刑人應逾111年3月1日至臺中地檢署繳納5
    萬元，並註明若不到場，依法向本院審理撤銷緩刑等語，均
    由受刑人親自收受執行傳票，然受刑人仍未到署繳納，已踰
    越履行期限，顯然違反刑法第74條第2項第4款所定之負擔情
    節重大，核該受刑人所為，已合於刑法第75條之1第1項第4
    款所定撤銷緩刑宣告之原因，爰依刑事訴訟法第476條之規
    定聲請撤銷受刑人緩刑之宣告等語。
二、按緩刑宣告，得斟酌情形，命犯罪行為人向指定之政府機關
    、政府機構、行政法人、社區或其他符合公益目的之機構或
    團體，提供40小時以上240小時以下之義務勞務；受緩刑之
    宣告而有違反第74條第2項第1至8款所定負擔情節重大者，
    足認原宣告之緩刑難收其預期效果，而有執行刑罰之必要者
    ，得撤銷其宣告，刑法第74條第2項第5款、第75條之1第1項
    第4款分別定有明文。次按緩刑制度係為促使惡性輕微之被
    告或偶發犯、初犯改過自新而設，以促其遷善，復歸社會正
    途；緩刑宣告得以附條件方式為之，亦係基於個別預防與分
    配正義，俾確保犯罪行為人自新及適度填補其犯罪所生之損
    害為目的，然犯罪行為人經宣告緩刑後，若有具體事證足認
    其並不因此有改過遷善之意，自不宜給予緩刑之寬典，故而
    設有撤銷緩刑宣告制度；考諸刑法第75條之1之增訂理由，
    所謂「情節重大」，係指受刑人顯有履行負擔之可能而隱匿
    或處分其財產、故意不履行、無正當事由拒絕履行或顯有逃
    匿之虞等情事而言，亦即應從受刑人是否自始真心願意接受
    緩刑所附帶之條件、於緩刑期間是否已誠摯盡力履行條件、
    是否有生活或經濟上突發狀況致無履行負擔之可能、抑或有
    履行可能卻故意不履行、無正當事由拒絕履行或顯有逃避履
    行之虞等節，依比例原則加以衡量；且該條採裁量撤銷主義
    ，賦與法院裁量撤銷與否之權限，於第1項規定以「足認原
    宣告之緩刑難收其預期效果，而有執行刑罰之必要」為實質
    要件，供作審認之標準。亦即於上揭「得」撤銷緩刑之情形
    ，應本於合目的性之裁量，縱受刑人有違反刑法第74條第2
    項第1至8款所定之負擔，仍應審酌受刑人於緩刑期間內違反
    上開負擔之情節是否重大，是否已難收其預期之效果，而確
    有執行刑罰之必要，此與刑法第75條第1項所定2款要件有一
    具備，即毋庸再行審酌其他情狀，應逕予撤銷緩刑之情形完
    全不同。故於違反刑法第74條第2項第1至8款所定負擔之情
    形，並非一律撤銷其緩刑宣告，應斟酌原宣告之緩刑是否難
    收預期效果，而有執行刑罰之必要，再決定是否撤銷緩刑之
    宣告。
三、經查，受刑人共同犯廢棄物清理法第46條第4款之非法清理
    廢棄物罪，經本院於108年6月26日以108年度訴字第545號判
    決判處有期徒刑1年3月，緩刑3年，緩刑期間付保護管束，
    並應向公庫支付新臺幣（下同）5萬元及參加法治教育課程4
    場次，於108年7月29日判決確定等節，有前揭判決及臺灣高
    等法院被告前案紀錄表可稽，而受刑人已完成法治教育4場
    次部分，亦經本院調閱108年度執護命字第282號核閱屬實。
    聲請人雖以受刑人未履行繳納公庫5萬元部分，認其有違反
    法院緩刑宣告所附條件情節重大之情，然臺灣臺中地方檢察
    署觀護人於簽請核示本件受刑人緩刑宣告得否聲請撤銷之簽
    呈中記載：受刑人於緩刑期間因年紀大、不識字，僅能靠臨
    時工維生，疫情期間流落街頭，無處可居等情，有上開簽呈
    可憑，衡酌受刑人係國小畢業之智識程度，有個人基本資料
    查詢結果可參，現已逾50歲，及其於110年間經檢察官通知
    到案之傳票均寄存送達等節，均足見觀護人上開所述實非無
    憑，則受刑人就其能力所得負擔之條件即法治教育部分業已
    完成，繳納公庫5萬元部分，是否顯有履行負擔之可能，而
    故意不履行、無正當事由拒絕履行或顯有逃匿之虞等情形，
    尚屬有疑。綜合審酌上情，受刑人與一般有履行負擔之可能
    ，而隱匿、處分其財產，故意不履行，或無正當事由拒絕履
    行或顯有逃匿之虞等之惡性重大情事，尚屬有別。從而，本
    院衡諸上開各情，認並無足夠具體事證足使本院認原宣告緩
    刑難收其預期效果，而有執行刑罰之必要，從而，聲請人聲
    請撤銷緩刑之宣告，尚有未洽，應予駁回。
四、依刑事訴訟法第220條，裁定如主文。
中　　華　　民　　國　　111 　年　　5 　　月　　6 　　日
                  刑事第十八庭  法  官  李依達
以上正本證明與原本無異。
如不服本裁定，應於收受送達後5日內向本院提出抗告狀。（應附繕本）　　　　　　　　　　　　　　　　　　　　　
                                書記官  陳彥蓉
中　　華　　民　　國　　111 　年　　5 　　月　　6 　　日